最　高　行　政　法　院　判　決
　　　　　　　　　　　　　94年度判字第00575號
上　訴　人　甲○○
被 上訴 人　財政部臺灣省北區國稅局
代　表　人　許虞哲
上列當事人間因綜合所得稅事件，上訴人對於中華民國92年6月
30日臺北高等行政法院91年度簡字第489號判決，提起上訴，本
院判決如下：
　　主  文
上訴駁回。
上訴審訴訟費用由上訴人負擔。
　　理  由
一、按對於適用簡易程序之裁判提起上訴或抗告，須經本院許可
    ，且該許可以訴訟事件所涉及之法律見解具有原則性者為限
    ，行政訴訟法第235條定有明文。本件上訴人上訴主張所得
    稅法第17條第1項第1款第2目所稱「在校就學」，不以具「
    正式學籍」為限，此法律見解具原則性，應許其上訴，合先
    敘明。
二、本件上訴人88年度綜合所得稅結算申報，列報本人、配偶、
    父母及女兒共7人之免稅額計新臺幣（下同）576,000元。被
    上訴人所屬中和稽徵所初查以其女兒陶瑜當年度已年滿20歲
    ，雖於臺北市立師範學院國小師資班就讀，然此不具正式學
    籍，不符合扶養親屬之規定，乃予以剔除其免稅額72,000元
    ，核定免稅額為504,000元。上訴人不服，循序提起行政訴
    訟。
三、上訴人於原審主張：其女陶瑜好學上進，於88年度同時修習
    銘傳大學教育學分班及臺北市立師範學院特教師資班，該兩
    校皆經教育部正式立案，考選後亦完成註冊手續，其入學資
    格與學分授與均經學校報請主管機關核備在案，應屬在校就
    學，且其無謀生能力，應准認列系爭免稅額。被上訴人所為
    處分顯有違誤。為此訴請被上訴人應依上訴人之原始申報扶
    養親屬人數7人給予事實核定認列免稅額，依認列金額核算
    退稅，預繳之半數應納稅額及自民國90年12月18日起至判決
    確定日止之利息一併償還。
四、被上訴人則以：上訴人之女陶瑜於當年度已年滿20歲，雖就
    讀於臺北市立師範學院學士後中等學校教師職前學分班，然
    依教育部88年3月5日台（88）師（3）字第88019388號函，
    因國小師資班學生並未授予學位或頒發畢業證書，不具正式
    學籍，是依財政部83年7月27日台財稅第831602325號函釋規
    定，其非屬在校就學者，原核定並無不合等語，資為抗辯。
五、原審斟酌全辯論意旨及調查證據之結果，以：按「前3條規
    定計得之個人綜合所得總額，減除左列免稅額及扣除額後之
    餘額，為個人綜合所得淨額：一、免稅額：納稅義務人按規
    定減除其本人、配偶及合於左列規定扶養親屬之免稅額。．
    ．．．．（二）納稅義務人之子女未滿20歲，或滿20歲以上
    ，而因在校就學、身心殘障或因無謀生能力受納稅義務人扶
    養者。」為行為時所得稅法第17條第1項第1款第2目所明定
    。上訴人88年度綜合所得稅結算申報，列報扶養其女陶瑜免
    稅額72,000元。經查陶瑜係63年5月14日出生，88年度綜合
    所得稅年度為25歲，乃20歲以上未滿60歲之人。其於當年度
    雖就讀臺北市立師範學院學士後中等學校教師職前學分班，
    惟查因國小師資班學生並未授予學位或頒發畢業證書，並不
    具正式學籍，有教育部88年3月5日台（88）師（3）字第880
    19388號函影本可參，是其並不符合扶養親屬之規定，甚為
    顯然，被上訴人予以否准本件免稅額，即非無據。至上訴人
    稱陶瑜於88年度同時亦修習銘傳大學教育學分班一節，因銘
    傳大學教育學分班並未授予學位，亦不具正式學籍，依上開
    教育部函意旨，自仍不符列報扶養親屬免稅額之要件。從而
    被上訴人以本件與具正式學籍在校就學之情形相間，不符得
    列報扶養之要件，而予以剔除上訴人扶養陶瑜之免稅額，揆
    之首揭法條規定及財政部83年7月27日台財稅第831602325
    號函釋「納稅義務人依所得稅法第17條第1項第1款第2目規
    定申報扶養親屬免稅額時，在校就學之認定，依據教育部83
    年5月30日台（83）社第027756號函說明二：『學生完成註
    冊手續，入學資格經學校報主管教育行政機關核備並領有學
    生證者，即具正式學籍，並依學校行事曆至校上課者或其學
    籍在學年度內為有效之在校肄業學生為在校就學。』貴校全
    修生如符合上開規定，並確實受納稅義務人扶養者，得由納
    稅義務人列報扶養親屬免稅額，其有各類所得，並應由納稅
    義務人合併申報課稅。」洵無違誤。訴願決定予以維持，亦
    無不合等為其判斷之基礎，並說明其證據之取捨，而以上訴
    人之訴為無理由，予以駁回。
六、原判決經核於法無違。上訴意旨略謂：依行為時所得稅法第
    17條第1項第1款第2目規定，「在校就學」為已足，不以具
    學籍為要件，原判決以無權解釋之教育部函釋限制須具正式
    學籍，偏離前開規定之立法精神。空大學生具有學籍，多利
    用工餘時間函授，可享有免稅權，而在校依鐘點實授學分者
    ，反而不及，顯有不當。又陶瑜於取得學士後，面臨就業問
    題，而同時修習二校學分，課業繁重，無法自謀生活，除學
    雜費外，生活所需莫不由上訴人提供，合於同目所定「或因
    無謀生能力受納稅義務人扶養者」情形，亦得列報扶養親屬
    免稅額云云。
七、經查行為時所得稅法第17條第1項第1款第 2目規定，納稅義
    務人之子女滿20歲以上，而因在校就學受納稅義務人扶養者
    ，得列報扶養親屬免稅額，固不無含有鼓勵學習之意，惟並
    非各種學習均得依本規定免稅，故法條規定以在校就學為要
    件。所稱「在校就學」，教育部83年5月30日台（83）社第
    027756號函認「學生完成註冊手續，入學資格經學校報主管
    教育行政機關核備並領有學生證者，即具正式學籍，並依學
    校行事曆至校上課者或其學籍在學年度內為有效之在校肄業
    學生為在校就學」。其具正式學籍，多有修業年限，應修學
    分等限制。若未具正式學籍，只任意選修或旁聽者，並無修
    業年限及必修學分限制。若此類學習，亦均准列報扶養親屬
    免稅額，則每年只須選修（旁聽）少數學分，即可無限期享
    有免稅優惠，顯非上開規定之立法目的。財政部83年7月27
    日台財稅第831602325號函釋，同意教育部前述關於在校就
    學之解釋，並無牴觸所得稅法第17條第1項第1款第2目規定
    ，自得援用。至空大學生可否列報為扶養親屬免稅額，是否
    合理，係另案立法政策問題，與本件無涉。又同目規定之無
    謀生能力，雖不專指無工作能力者，惟如有工作能力，則須
    不能期待其工作或因社會經濟情形失業，已盡相當能事，仍
    不能覓得工作等情形，始得謂無謀生能力。上訴人之女陶瑜
    之選修二校學分，係其自行選擇，是其無工作，並非因無工
    作能力，或不能期待其工作情形，而係自行選擇所致，難謂
    無謀生能力。上訴人執此上訴，洵無可採，其上訴為無理由
    ，應予駁回。
八、依行政訴訟法第255條第1項、第98條第3項前段，判決如主
    文。
中    華    民    國    94    年    4    月    28     日
                  第一庭審判長法  官　黃　綠　星
                              法  官　蔡　進　田
                              法  官　黃　璽　君
                              法  官　廖　宏　明
                              法  官　黃  淑  玲
以  上  正  本  證  明  與  原  本  無  異
中    華    民    國    94    年    4    月    29     日
　　　　　　　　　　　　　　　書記官　邱　彰　德
